【裁判字號】    95,交易,632
【裁判日期】    951031
【裁判案由】    過失傷害
【裁判全文】
臺灣臺北地方法院刑事判決             95年度交易字第632號
公  訴  人  臺灣臺北地方法院檢察署檢察官
被      告  甲○○
上列被告因過失傷害案件，經檢察官提起公訴（九十五年度調偵
字第五四二號），嗣被告於本院準備程序進行中先就被訴事實為
有罪之陳述，經合議庭裁定改行簡式審判程序，本院判決如下：
    主  文
甲○○過失傷害人，處有期徒刑肆月，如易科罰金，以新臺幣壹
仟元折算壹日。
    事  實
一、甲○○於民國九十年間因違反兒童及少年性交易防制條例，
    經臺灣高等法院以九十一年度上訴字第三九八號判處有期徒
    刑三月確定，於九十一年十月二十九日入監執行，於九十二
    年一月二十八日執行完畢（依修正後刑法第四十七條第一項
    之規定不構成累犯，詳如後述）。詎甲○○於九十四年十月
    八日晚間九時五十五分，駕駛車號九一二一－ＪＮ號自用小
    客車，沿臺北市○○區○○路南向北第二快車道行駛，行至
    松江路與民權東路口欲左轉民權東路時，原應注意汽車行駛
    至交岔路口，其轉彎應遵守燈光號誌之指示，且行近行人穿
    越道前，應減速慢行，遇有行人穿越時，均應暫停讓行人先
    行通過，且依當時情節，又無不能注意之情事，竟疏未注意
    ，未遵守號誌之指示左轉，且行近行人穿越道有行人穿越時
    ，未暫停讓行人先行通過，致其上述車輛之左前車頭撞及由
    松江路南向北沿行人穿越道步行穿越民權東路之乙○○及蔡
    慧敏，致使乙○○受有臀部、雙手腕、右膝挫傷、左肘、左
    小腿、左足擦傷及頭部外傷之傷害。甲○○於肇事後，在未
    為任何有偵查犯罪職權之公務員發覺前，向到達事故現場處
    理之員警坦承其肇事，自首而接受裁判。
二、案經乙○○訴由臺北市政府警察局中山分局報請臺灣臺北地
    方法院檢察署檢察官偵查起訴，嗣經本院合議庭裁定以簡式
    審判程序審理。
    理  由
一、上揭犯罪事實，業據被告甲○○於本院行準備程序及審理時
    坦承不諱，並經告訴人乙○○於警詢、偵查及本院指訴明確
    ，核與證人蔡慧敏於偵查時證述之情節相符，且有馬偕紀念
    醫院診斷證明書、臺北市政府警察局交通警察大隊道路交通
    事故初步分析研判表、道路交通事故現場圖、道路交通事故
    補充資料表、談話紀錄表、道路交通事故調查報告表(一)、(二)
    、號誌運作表、現場照片在卷可稽，足徵被告任意性自白與
    事實相符，從而本件事證明確，被告犯行洵堪認定，應予依
    法論科。
二、被告行為後，刑法業於九十四年二月二日修正公布，九十五
    年七月一日起施行，其中第五十六條關於連續犯之規定已刪
    除，並修正第二條、第二十八條、第三十三條、第三十八條
    、第四十一條、第四十二條、第五十五條及第七十四條等規
    定。按行為後法律有變更者，適用行為時之法律，但行為後
    之法律有利於行為人者，適用最有利於行為人之法律，修正
    後刑法第二條第一項定有明文。此條規定係規範行為後法律
    變更所生新舊法律比較適用之準據法，本身尚無新舊法比較
    之問題，於新法施行後，應一律適用新法第二條第一項之規
    定，為「從舊從輕」之比較，先予敘明。再按本次法律變更
    ，比較時應就罪刑有關之共犯、未遂犯、想像競合犯、牽連
    犯、連續犯、結合犯，以及累犯加重、自首減輕暨其他法定
    加減原因（如身分加減）與加減例等一切情形，綜其全部罪
    刑之結果而為比較（最高法院九十五年五月二十三日九十五
    年度第八次刑庭會議決議參照）。經查：
（一）刑法第二百八十四條第一項前段之過失傷害罪，法定刑為
      六月以下有期徒刑、拘役或（銀元）五百元以下罰金，而
      修正後刑法施行法增訂第一條之一規定：「中華民國九十
      四年一月七日刑法修正施行後，刑法分則編所定罰金之貨
      幣單位為新臺幣。九十四年一月七日刑法修正時，刑法分
      則編未修正之條文定有罰金者，自九十四年一月七日刑法
      修正施行後，就其所定數額提高為三十倍。但七十二年六
      月二十六日至九十四年一月七日新增或修正之條文，就其
      所定數額提高為三倍」，另刑法第三十三條第五款修正為
      ：「主刑之種類如下：五、罰金：新臺幣一千元以上，以
      百元計算之」，是依修正後之法律，刑法第二百八十四條
      第一項前段所得科處之罰金刑最高為新臺幣一萬五千元、
      最低為新臺幣一千元；然依被告行為時之刑罰法律，即罰
      金罰鍰提高標準條例第一條前段規定之提高倍數十倍及修
      正前刑法第三十三條第五款規定之罰金最低額（銀元）一
      元計算，該罪之罰金刑最高為銀元五千元，最低額為銀元
      一元，若換算為新臺幣，最高額雖與新法同為新臺幣一萬
      五千元，然最低額僅為新臺幣三元。因此，比較上述修正
      前、後之刑罰法律，自以被告行為時關於科處罰金刑之法
      律較有利於被告。
（二）修正前刑法第四十七條規定：「受有期徒刑之執行完畢，
      或受無期徒刑或有期徒刑一部之執行而赦免後，五年以內
      再犯有期徒刑以上之罪者，為累犯，加重本刑至二分之一
      」，而修正後刑法第四十七條第一項規定：「受徒刑之執
      行完畢，或一部之執行而赦免後，五年以內故意再犯有期
      徒刑以上之罪者，為累犯，加重本刑至二分之一」，故被
      告於受有期徒刑之執行完畢，或受無期徒刑或有期徒刑一
      部之執行而赦免後，五年以內再因過失犯有期徒刑以上之
      罪，依修正前刑法第四十七條規定，固構成累犯，然依修
      正後刑法第四十七條第一項之規定，並不構成累犯。查被
      告前於九十年間因違反兒童及少年性交易防制條例，經臺
      灣高等法院以九十一年度上訴字第三九八號判處有期徒刑
      三月確定，於九十一年十月二十九日入監執行，於九十二
      年一月二十八日執行完畢，此有臺灣高等法院被告前案紀
      錄表在卷可稽，是被告於受有期徒刑執行完畢後，五年內
      再犯本件過失傷害犯行，經比較新舊法之結果，自以修正
      後刑法第四十七條第一項之規定較為有利。
（三）關於被告自首之問題，修正前刑法第六十二條規定「對於
      未發覺之罪自首而受裁判者，減輕其刑。但有特別規定者
      ，依其規定」，修正後刑法第六十二條則規定「對於未發
      覺之罪自首而受裁判者，得減輕其刑。但有特別規定者，
      依其規定」，比較新舊法之結果，舊法較有利於被告。
（四）關於易科罰金之折算標準，除刑法第四十一條第一項有所
      修正外，罰金罰鍰提高標準條例於九十五年四月二十八日
      修正，並自同年七月一日起生效施行。修正前之刑法第四
      十一條第一項前段規定：「犯最重本刑為五年以下有期徒
      刑以下之刑之罪，而受六個月以下有期徒刑或拘役之宣告
      ，因身體、教育、職業、家庭之關係或其他正當事由，執
      行顯有困難者，得以一元以上三元以下折算一日，易科罰
      金。」，再依據修正前罰金罰鍰提高標準條例第二條：「
      依刑法第四十一條易科罰金或第四十二條第二項易服勞役
      者，均就其原定數額提高為一百倍折算一日；法律所定罰
      金數額未依本條例提高倍數，或其處罰法條無罰金刑之規
      定者，亦同。」之規定，被告行為時之易科罰金折算標準
      ，應以銀元一百元、二百元、三百元折算一日，經折算為
      新臺幣後，應以新臺幣三百元、六百元、九百元折算一日
      。惟九十五年七月一日施行之刑法第四十一條第一項前段
      規定修正為：「犯最重本刑為五年以下有期徒刑以下之罪
      ，而受六個月以下有期徒刑或拘役之宣告者，得以新臺幣
      一千元、二千元或三千元折算一日，易科罰金。」，而新
      修正之罰金鍰提高標準條例刪除原本第二條之規定，是比
      較新舊法結果，自以舊法有利於被告，故應適用修正前刑
      法第四十一條第一項前段、罰金罰鍰提高標準條例第二條
      規定，對被告較為有利。
（五）是綜其全部罪刑之結果而為比較後，因刑法第四十七條關
      於累犯之修正，涉及量刑上限之提高，影響被告之自由法
      益，應認新刑法刪除過失犯亦成立累犯之規定，對於被告
      較為有利，自應整體依刑法第二條第一項後段之規定，適
      用行為後之修正後刑法相關規定予以論處。
三、是核被告所為，係犯刑法第二百八十四條第一項前段之過失
    傷害罪。又被告為汽車駕駛人，行經行人穿越道時，未依規
    定讓行人優先通行，因而致告訴人受傷，應依道路交通管理
    處罰條例第八十六條第一項之規定，加重其刑。再被告於肇
    事後，在有偵查犯罪職權之公務員知悉前，即向到達事故現
    場處理之員警坦承其肇事，自首而接受裁判，此有臺北市○
    ○○○○道路交通事故肇事人自首情形紀錄表一紙在卷可查
    ，應依刑法第六十二條前段之規定減輕其刑，並依法先加而
    後減之。爰審酌被告雖坦承犯行，惟本件車禍事故之發生為
    被告之過失行為所致，並參酌告訴人所受之傷勢，以及被告
    車禍發生迄今均未賠償告訴人之損害等一切情狀，量處如主
    文所示之刑，併諭知易科罰金之折算標準。
據上論斷，應依刑事訴訟法第二百七十三條之一第一項、第二百
九十九條第一項前段，道路交通管理處罰條例第八十六條第一項
，刑法第二條第一項後段、第十一條前段、第二百八十四條第一
項前段、第六十二條前段、第四十一條第一項前段，刑法施行法
第一條之一，判決如主文。
本案經檢察官黃紋綦到庭執行職務。
中    華    民    國    95    年    10    月    31    日
                  刑事第三庭    法  官  胡宗淦
以上正本證明與原本無異。
如不服本判決，應於判決送達後10日內向本院提出上訴狀（應抄
附繕本）。告訴人或被害人如對於本判決不服者，應具備理由請
求檢察官上訴，其上訴期間之計算係以檢察官收受判決正本之日
期為準。
                                書記官  張耀鴻
中    華    民    國    95    年    11    月    1     日
附錄法條：
中華民國刑法第284條
（過失傷害罪）
因過失傷害人者，處 6 月以下有期徒刑、拘役或 5 百元以下罰
金，致重傷者，處1年以下有期徒刑、拘役或5百元以下罰金。
從事業務之人，因業務上之過失傷害人者，處 1 年以下有期徒刑
、拘役或1 千元以下罰金，致重傷者，處 3 年以下有期徒刑、
 拘役或2千元以下罰金。

司法院資訊處製作；財團法人民間司法改革基金會備份。
